【裁判字號】    98,訴緝,54
【裁判日期】    990531
【裁判案由】    妨害自由等
【裁判全文】
臺灣士林地方法院刑事判決              98年度訴緝字第54號
    公  訴  人  臺灣士林地方法院檢察署檢察官
    被      告  丁○○
上列被告因妨害自由等案件，經檢察官提起公訴（92年度偵緝字
第296 號），本院判決如下：
    主  文
丁○○共同意圖為自己不法之所有，以恐嚇使人將本人之物交付
，處有期徒刑壹年肆月；又竊盜，處有期徒刑肆月；應執行有期
徒刑壹年陸月。
    事  實
一、乙○○（原名林慶義）前與甲○○合夥開設址在臺北市○○
    區○○路3 段153 號之「冠鋐汽車修理廠」，嗣退出而由甲○○經營，丁○○（綽號阿昌）與戊○○（綽號鐵牛）因曾
    至上開汽車修理廠修車而與乙○○、甲○○相識。丁○○因
    知悉乙○○與甲○○間有債權債務關係而認有機可乘，竟為
    下列非法犯行：
(一)、丁○○基於意圖為自己不法之所有之竊盜犯意，於民國91年
    3 月28日下午，至乙○○位在臺北縣汐止市○○街45號5 樓
    住處，竊取甲○○簽發予乙○○，用以償還因上開汽車修理
    廠拆夥而積欠乙○○債務之每張面額為新臺幣（下同）1 萬
    元之本票共11紙。丁○○得手後，於91年4 月初某日，持該
    竊得之本票至「冠鋐汽車修理廠」，向甲○○佯稱代乙○○
    來討債，而向甲○○收取得7 萬元（丁○○涉嫌詐欺取財部
    分，未據起訴）。嗣乙○○於91年4 月18日至上開修理廠向
    甲○○催討債務時（詳後述），經甲○○告稱已付款予丁○○，始悉上情。
(二)、丁○○與戊○○（另經本院92年度訴字第283 號、臺灣高等
    法院93年度上訴字第1833號案件《下稱另案》判決有罪確定
    ）基於意圖為自己不法所有之恐嚇取財及強制之犯意聯絡，
    於91年4 月18日晚間7 時許，由戊○○自費搭乘計程車至乙○○前揭住處樓下，向乙○○佯稱願陪同乙○○向甲○○催
    討債務，因其對甲○○也很不爽云云，以誘騙乙○○外出，
    乙○○不疑有詐，遂駕駛其所有之車號CQ-8540 號自用小客
    車，搭載戊○○一同至上開汽車修理廠，乙○○下車後，旋
    由事先在現場等候之丁○○將乙○○帶往該修理廠2 樓，戊○○則在樓下等候，丁○○帶乙○○上2 樓後，向乙○○宣
    稱乙○○欠其18萬元債務，經乙○○表示並未欠錢後，丁○○即以「如不給錢，即要你一手一腳」等語恫嚇乙○○，丁○○並自行起普通傷害之犯意，毆打乙○○，致乙○○受有
    「額頭擦傷1x1cm 、左大腿擦傷5x1cm 、右膝擦傷3x1cm 、
    左胸挫傷」之傷害，因丁○○毆打乙○○時發生巨大聲響，
    在樓下等候之戊○○及在修車廠內之甲○○遂上2 樓查看，
    戊○○試圖拉開丁○○及乙○○，甲○○則要求丁○○勿惹
    事，經丁○○向甲○○告以不干其事，要求甲○○先下樓，
    嗣丁○○見乙○○業生畏怖之心，遂向甲○○要求提供空白
    之汽車買賣合約書，甲○○明知乙○○業遭丁○○毆打、心
    生恐懼，竟仍與已有犯意聯絡之丁○○、戊○○2 人基於意
    圖為自己不法所有之恐嚇取財及強制之犯意聯絡，持空白之
    汽車買賣契約書上樓後，由丁○○要求乙○○簽訂該汽車買
    賣合約書，將乙○○所有之車號CQ-8540 號自用小客車讓渡
    予戊○○（即以戊○○為買受人），由甲○○擔任見證人，
    並要求乙○○以現款贖回車輛，乙○○迫於無奈而不得不於
    買賣合約書之出賣人處簽名，並交出該自用小客車予丁○○
    及戊○○（甲○○涉嫌共同恐嚇取財及強制罪嫌部分，未據
    起訴），而使乙○○行此等無義務之事。嗣由戊○○於同日
    晚間11時許，駕駛乙○○被迫讓售之該自用小客車搭載乙○○回臺北縣汐止市住處，乙○○雖要求取回該車，惟遭戊○○拒絕，而要求乙○○應想辦法籌錢贖車，並旋將該車開走
    ，翌日戊○○將該車交予丁○○後，由丁○○變賣，嗣經乙○○報警，而悉上情。
二、案經乙○○訴由臺北市政府警察局北投分局報告臺灣士林地
    方法院檢察署檢察官偵查起訴。
    理  由
壹、程序方面：
    按被告以外之人於審判外之言詞或書面陳述，除有刑事訴訟
    法第159 條之1 至第159 條之4 所規定之情形外，不得作為
    證據；又被告以外之人於審判外之陳述，雖不符同法第159
    條之1 至第159 條之4 之規定，而經當事人於審判程序同意
    作為證據，法院審酌該言詞陳述或書面陳述作成時之情況，
    認為適當者，亦得為證據，當事人、代理人或辯護人於法院
    調查證據時，知有第159 條第1 項不得為證據之情形，而未
    於言詞辯論終結前聲明異議者，視為有前項之同意，刑事訴
    訟法第159 條第1 項、第159 條之1 至第159 條之5 分別定
    有明文。查本件當事人對於本院認定事實所引用之證據資料
    ，於本院最後審理期日均陳明同意引用為本案證據（見本院
    99年4 月22日審理筆錄），且其中證人乙○○、甲○○並經
    本院於審理中傳訊到庭進行交互詰問，戊○○則經本院依法
    傳、拘未到，惟已提示各該證人於警詢及偵查中之筆錄等證
    據讓被告陳述意見（見本案98年度訴緝字第54號審理卷附99
    年4 月22日審理筆錄），本院審酌上開證據作成之情況，均
    認為適當，且無其他違背法定程式而取證之情形，依刑事訴
    訟法第159 條之5 規定、第158 條之4 規定之反面解釋，均
    有證據能力，合先敘明。
貳、實體方面：
一、訊據被告丁○○矢口否認有何竊盜、恐嚇取財、傷害、強制
    等犯行，辯稱：(一)本票是乙○○拿給伊的，不是伊偷的，伊
    是去修車時認識乙○○與甲○○的，因為甲○○的岳母曾為
    林慶義購車貸款擔任保證人，乙○○4 、5 個月未繳貸款，
    被甲○○把車扣走，乙○○於90年12月份拜託伊跟甲○○說
    先把車還他，他會去解決貸款，91年1 月份伊與甲○○談好
    將乙○○的車子牽回來還給他，貸款也處理好了，所以乙○○答應要給伊佣金，沒有具體說多少錢，大概就2 、3 萬元
    ，另外乙○○於90年3 、4 、5 月間向伊借10萬元未還，所
    以乙○○才於91年3 月間拿了大概11、12張每張1 萬元的本
    票給伊，乙○○說這是甲○○欠他的，要伊拿這些本票去向
    甲○○要錢，當作是他給伊的佣金及還伊的借款；伊拿本票
    去向甲○○收款，甲○○陸陸續續給了伊5 、6 萬元，後面
    的錢甲○○不讓伊收，甲○○說他要還給乙○○不給伊；(二)
    91年4 月18日乙○○開車載戊○○的途中打電話給伊，約好
    要去汽車修理廠，主要是去談甲○○就剩下的本票款項還沒
    有給伊的部分，甲○○也在修理廠，因為伊等4 人以前就認
    識了，所以伊等4 人一起談，伊也不知道當天戊○○為何要
    在場，另外當天伊載女友丙○○也一起過去；當場大家只是
    講話聲音比較大，伊並沒有恐嚇及毆打乙○○，伊有看到乙○○簽汽車買賣合約書將車讓渡給戊○○，由甲○○擔任見
    證人，至於乙○○為何要將自己的車讓渡給戊○○，伊不清
    楚；伊的部分處理完後，伊就與丙○○先走了，乙○○讓渡
    給戊○○的車事後並沒有交給伊云云（見本案98年度訴緝字
    第54號審理卷附98年10月23日準備程序筆錄、99年4 月22日
    審理筆錄）。
二、經查，被告丁○○如事實一(一)所述之竊盜犯行：
(一)、業據證人即告訴人乙○○於警詢、偵查及審理中證稱：88、
    89年間伊與甲○○一起開設汽車修理廠，於89年4 月份拆夥
    ，拆夥後本來甲○○欠伊18萬元，後來伊同意甲○○只要還
    伊11萬元，所以甲○○開了11張每張1 萬元的本票給伊，伊
    將本票放在伊臺北縣汐止市○○街45號5 樓住處的房間內，
    4 樓是伊哥哥在住的，但後來甲○○一直未還伊錢，有1 次
    丁○○來找伊，伊提到這件事，丁○○主動說要幫伊處理，
    並說不收伊半毛錢，伊沒有拿過本票給丁○○，但91年4 月
    18日伊到汽車修理廠向甲○○收債時，甲○○說錢已經拿給
    被告，因為被告有拿本票出來，伊才知道本票被丁○○偷走
    了，丁○○應該是於91年3 月28日下午偷走本票的，因為當
    天丁○○有用伊留在家裡的手機打電話給他朋友，所以伊才
    知道他是那天偷的；伊沒有積欠丁○○任何債務等情（見本
    案91年度偵字第8429號偵查卷第48至50頁之91年4 月25日警
    詢筆錄、第93至103 頁之91年9 月4 日偵訊筆錄，另案92年
    度訴字第283 號審理卷附92年6 月3 日、93年4 月8 日、93
    年4 月29日審理筆錄，本案98年度訴緝字第54號審理卷附99
    年3 月25日審理筆錄）綦詳；
(二)、核與１、證人甲○○於警詢、偵查及審理中證稱：伊因為89
    年4 月間與乙○○拆夥而積欠乙○○債務，伊有開了11張每
    張1 萬元的本票給乙○○，91年4 月18日丁○○拿伊開給乙○○的本票來向伊要錢，丁○○說乙○○欠他錢，是乙○○
    叫他拿票過來跟伊拿錢，伊說伊能力所及只能付6 萬元，丁○○說伊若1 次付7 萬元，他就將本票還給伊；伊欠乙○○
    18萬元，和丁○○、戊○○等人一點關係都沒有；丁○○跟
    伊說乙○○欠他錢，伊也覺得奇怪等語（見本案91年度偵字
    第8429號偵查卷第59頁之91年5 月13日警詢筆錄、93至96頁
    之91年9 月4 日偵訊筆錄，另案92年度訴字第283 號審理卷
    附93年4 月29日審理筆錄，本案98年度訴緝字第54號審理卷
    附99年2 月25日審理筆錄）；２、被告丁○○於審理中供稱
    ：伊確於91年3 月之後，拿甲○○簽發給乙○○之本票向甲○○收款等情（見本案98年度訴緝字第54號審理卷附99年4
    月22日審理筆錄），均無不合，事證明確；
(三)、至被告辯稱：該等本票係乙○○於91年3 月間主動交給伊的
    ，因為乙○○於90年3 、4 、5 月間向伊借10萬元未還，及
    伊幫乙○○處理其因車貸未繳而遭甲○○扣車之事，甲○○
    答應給伊佣金大概2 、3 萬元云云。惟查：告訴人乙○○於
    警詢、偵查及審理中均堅詞否認積欠被告任何債務，而被告
    於另案審理中亦到庭陳稱：伊從來沒有說乙○○欠伊錢，是
    甲○○有欠乙○○18至22萬元左右等語（見另案92年度訴字
    第283 號審理卷附93年4 月8 日審理筆錄），及至本案審理
    中始忽而陳稱乙○○積欠伊10萬元借款債務、伊幫忙乙○○
    處理其因車貸未繳而遭甲○○扣車之事的2 、3 萬元佣金云
    云（見本案98年度訴緝字第54號審理卷附99年4 月22日審理
    筆錄），已屬可疑，且就所謂借款部分，未能提出任何債權
    憑證為佐，就所謂幫忙乙○○處理遭甲○○扣車部分，則遭
    乙○○及甲○○均否認在案（見本案98年度訴緝字第54號審
    理卷附99年2 月25日、99年3 月25日審理筆錄），被告所辯
    顯屬臨訟圖卸之詞，委無可採，難認告訴人乙○○對被告丁○○負有何債務，被告顯然無取得本票之正當權源甚明；
(四)、依上所述，被告此節竊盜犯行，洵堪認定。
三、經查，被告丁○○如事實一(二)所述之恐嚇取財、傷害、強制
    犯行：
(一)、業據證人即告訴人乙○○於警詢、偵查及審理中證稱：91年
    4 月18日晚間，戊○○在伊家樓下等伊，問伊為何不去向甲○○收錢，他約伊一起去，他說看甲○○也很不爽，伊就開
    伊車號CQ-8540 號自用小客車載戊○○一起去修理廠，伊和
    戊○○到達時約晚上7 點多，伊對甲○○說你欠我的錢怎麼
    沒有拿來還，丁○○從甲○○旁邊走出來說我們的事情先到
    樓上處理，丁○○和他女友就先帶伊上樓，戊○○在樓下，
    上樓後丁○○一直說伊欠他錢，5 萬、10萬的，最後說是伊
    欠他18萬，伊表示未欠錢，丁○○即動手打伊身體，邊打邊
    恐嚇說如不給錢即要伊一手一腳，伊當時聽了心裡害怕，伊
    被打後戊○○才上來將伊等拉開說不要打，有話好好講，甲○○也上來樓上，丁○○叫甲○○下去，後來丁○○叫甲○○拿1 式2 份的汽車買賣合約書，丁○○一手主導要伊簽汽
    車買賣合約書，他說戊○○信用比較好當買主，甲○○當見
    證人，丁○○沒有出名，他只在旁一直問伊要不要簽、要不
    要簽，丁○○說等伊把18萬元還給他後，再由戊○○把車子
    還給伊，簽合約書時甲○○也在場，合約書1 式兩份，1 份
    在丁○○那裡，1 份在戊○○那裡；後來伊身上沒有半毛錢
    ，由戊○○載伊回去，伊說伊要將車子開回去，戊○○不讓
    伊開回去，他說他是和事佬，他要伊把錢拿過來，才能贖回
    車子，戊○○就把車開走等情（見本案91年度偵字第8429號
    偵查卷第40至44頁之91年4 月21日警詢筆錄、第93至103 頁
    之91年9 月4 日偵訊筆錄，另案92年度訴字第283 號審理卷
    附92年6 月3 日、93年4 月8 日、93年4 月29日審理筆錄，
    本案98年度訴緝字第54號審理卷附99年3 月25日審理筆錄）
    綦詳；
(二)、核與１、證人即共犯戊○○於警詢、偵查及（另案）審理中
    陳稱：丁○○說乙○○欠他幾萬元，要伊載乙○○到冠鋐汽
    車修理廠，乙○○住處地址是丁○○告訴伊的，丁○○叫伊
    去找乙○○來處理乙○○欠丁○○的債務，伊自己坐計程車
    過去；那天伊邀乙○○出來時，是告訴他要處理乙○○與甲○○間欠錢的事；到了汽車修理廠後，丁○○就來問乙○○
    為何有些帳未處理完畢，他們就到樓上去說，伊在樓下，後
    來伊聽到樓上有乒乓的聲音就上樓看，發現丁○○與乙○○
    兩人拉扯，乙○○被丁○○壓住肩膀，乙○○被丁○○打了
    幾下，丁○○的小老婆也在場，伊去勸架，把他們拉開；丁○○要求乙○○以買賣名義立契約書，本來是說要甲○○當
    買主，叫甲○○去拿汽車買賣合約書，後來說伊的信用好，
    不會把車怎麼樣，就由伊當買主，丁○○說要押車，若3 日
    後乙○○還錢，就將車子還給他；當天晚上11、12點左右，
    伊用乙○○車子載他回家，再將車開回伊家，隔天上午7 點
    多丁○○就到伊家將車開走等情（見本案91年度偵字第8429
    號偵查卷第113 至114 頁之91年9 月13日偵訊筆錄，另案92
    年度訴字第283 號審理卷附92年6 月3 日、93年4 月8 日、
    93 年4月29日審理筆錄）；２、證人即共犯甲○○於警詢、
    偵查及審理中陳稱：91年4 月18日當天伊在汽車修理廠，丁○○說乙○○欠他錢，要在伊那裡談，他們上2 樓去談，伊
    在樓下做事，2 樓是1 個宮，那是違章建築，任何人都可以
    上去，後來2 樓有很吵的聲音，地板發出很大聲，伊上去看
    什麼事，看到乙○○靠在角落，好像有被人打過，伊只聽到
    丁○○說乙○○欠他錢，伊說這是修理廠不能出任何事情，
    丁○○說沒有伊的事叫伊下去；後來丁○○叫伊上樓，空白
    契約書是向伊拿的，伊有簽名作見證人，簽完名後伊下樓，
    他們到很晚才離開；丁○○跟伊說乙○○欠他錢，伊也覺得
    奇怪，簽汽車買賣合約書是打架後發生的事情，當天丁○○
    沒有在買賣合約書上簽名，他可能是作賊心虛吧等語（見本
    案91年度偵字第8429號偵查卷第52至53頁之91年4 月22日警
    詢筆錄、第93至96頁之91年9 月4 日偵訊筆錄，另案92年度
    訴字第283 號審理卷附93年4 月29日審理筆錄，本案98年度
    訴緝字第54號審理卷附99年2 月25日審理筆錄）；３、被告
    丁○○於偵查中供稱：伊有介紹將CQ-8540 號車賣給阿清的
    大哥，伊不知道他的本名等語（見本案92年度偵緝字第296
    號偵查卷第14頁之92年4 月10日偵訊筆錄），並無不合；４
    、此外，並有告訴人乙○○提出之驗傷診斷證明書1 紙，載
    明告訴人於91年4 月19日就醫，受有「額頭擦傷1x1cm 、左
    大腿擦傷5x1cm 、右膝擦傷3x1cm 、左胸挫傷」之傷害等情
    可資佐憑（見案91年度偵字第8429號偵查卷第65頁），事證
    明確；
(三)、至被告辯稱：91年4 月18日去汽車修理廠主要是去談甲○○
    就剩下的本票還沒有給伊的部分，當場大家只是講話聲音比
    較大，伊沒有恐嚇及毆打乙○○云云。惟查，１、告訴人乙○○並未對被告丁○○負有何債務，甲○○簽發予告訴人之
    本票係被告所竊等節，業如前述，被告辯稱當日係為與乙○○商談甲○○未給付被告本票款項之問題而至修理廠，洵屬
    無稽；２、被告聲請傳訊之證人即其當時女友丙○○雖於審
    理中證稱：丁○○有帶伊至冠鋐汽車修理廠2 樓談乙○○欠
    丁○○債務的事情，當天有乙○○、鐵牛、丁○○、伊、汽
    車修理廠老闆夫妻及他們的小孩在場，談的人是乙○○、丁○○及鐵牛，當天丁○○沒有恐嚇乙○○說如果不給錢，就
    要他的一手一腳，也沒有出手打乙○○，他只有叫乙○○想
    辦法在1 個禮拜內如何處理這件事情，簽讓渡書的時候伊不
    知道，伊是聽到他們事後在講伊才知道，至於為何乙○○欠
    丁○○錢，卻要將車賣給鐵牛，伊不知道云云（見本案98年
    度訴緝字第54號審理卷附99年4 月22日審理筆錄），然該證
    人於偵查中證稱：91年4 月18日那天乙○○與鐵牛有事要談
    ，他們2 人在2 樓神明壇旁桌上談，只有鐵牛與乙○○在那
    談，伊與丁○○在2 樓宮外客廳談天，談完他們出來寫讓渡
    書時伊有看見，乙○○叫甲○○上2 樓來，他們寫讓渡書時
    丁○○已走云云（見本案92年度偵緝字第296 號偵查卷第56
    至57頁之92年9 月9 日偵訊筆錄），就當日在冠鋐汽車修理
    廠2 樓商談之人為何人、其有無目睹汽車買賣合約書之簽署
    等節，前後所述有重大歧異，顯屬臨訟迴護被告之詞，委難
    採信，不足推翻本院前揭認定。
(四)、關於共犯關係之認定：
    查依戊○○於（另案）審理中陳稱：丁○○叫伊去找乙○○
    來處理乙○○欠丁○○的債務，91年4 月18日伊邀乙○○出
    來時，是告訴他要處理乙○○與甲○○間欠錢的事等語（見
    另案92年度訴字第283 號審理卷第29 、165頁之92年6 月3
    日、93年4 月8 日審理筆錄），顯自始即以不實說詞誘騙乙○○至上開汽車修理廠與丁○○見面；又甲○○方面雖無證
    據顯示其事先得悉丁○○與戊○○將帶乙○○至汽車修理廠
    ，但與戊○○均於知悉乙○○遭被告丁○○毆打、心生恐懼
    後，仍分別提供空白汽車買賣合約書並擔任見證人、擔任買
    受人並開走乙○○被迫讓售之車輛；且據甲○○於（另案）
    審理中陳稱：丁○○跟伊說乙○○欠他錢，伊也覺得奇怪，
    當天丁○○沒有在買賣合約書上簽名，他可能是作賊心虛吧
    等語（見另案92年度訴字第283 號審理卷第205 頁之93年4
    月29日審理筆錄），綜上，足認戊○○及甲○○均知悉被告
    丁○○對告訴人乙○○並無債權，而戊○○至遲於邀約告訴
    人之時，已與被告丁○○有意圖為自己不法所有之犯意聯絡
    ，甲○○則至遲於應丁○○要求提供空白之汽車買賣合約書
    時，已與被告丁○○及戊○○有意圖為自己不法所有之犯意
    聯絡，而共同為恐嚇取財及強制人行無義務之事之行為分擔
    ，洵屬明確。至被告丁○○動手毆打告訴人乙○○部分，依
    前述告訴人證稱：出手毆打其者僅被告丁○○1 人，伊被打
    後，戊○○上樓來將伊等拉開說不要打、甲○○上樓來被丁○○叫下樓等情，尚難認戊○○及甲○○就丁○○此部分犯
    行有何犯意聯絡及行為分擔，應係丁○○自行起意之單獨行
    為，併為敘明。
(五)、依上所述，被告此節恐嚇取財、傷害、強制犯行，洵堪認定
    。
四、論罪科刑：
(一)、新舊法比較：
一、被告如事實一(一)、(二)行為後，刑法業於94年1 月7 日修正，
    於94年2 月2 日公布，於95年7 月1 日施行。按行為後法律
    有變更者，適用行為時之法律，但行為後之法律有利於行為
    人者，適用最有利於行為人之法律，刑法第2 條第1 項定有
    明文，此條規定與刑法第1 條罪刑法定主義契合，而貫徹法
    律禁止溯及既往原則，係規範行為後法律變更所生新舊法律
    比較適用之準據法；又刑法修正之比較新舊法，應就罪刑有
    關之共犯、未遂犯、想像競合犯、牽連犯、連續犯、結合犯
    ，以及累犯加重、自首減輕暨其他法定加減原因（如身分加
    減）與加減例等一切情形，綜其全部罪刑之結果而為比較（
    最高法院95年度第8 次刑庭會議決議參照）。查就本件新舊
    法比較適用：
１、罰金刑：被告行為後施行之刑法第33條第5 款規定罰金刑為
    新臺幣1 千元以上，以百元計算之，修正前之刑法第33條第
    5 款則規定罰金刑為銀元1 元（即新臺幣3 元）以上，經比
    較修正前、後法律，以修正前之法律較有利於被告；
２、共同正犯：被告行為時即修正前刑法第28條規定：「2 人以
    上共同『實施』犯罪之行為者，皆為共同正犯。」，修正後
    刑法第28條規定：「2 人以上共同『實行』犯罪之行為者，
    皆為共同正犯。」，將舊法之「實施」修正為「實行」，而
    原「實施」之概念，包含陰謀、預備、著手及實行等階段之
    行為，修正後僅共同實行犯罪行為始成立共同正犯，是修正
    後新法共同正犯之範圍已有限縮，排除陰謀犯、預備犯之共
    同正犯，新舊法就共同正犯之範圍既因此而有變動，自屬犯
    罪後法律有變更，而非僅屬純文字修正，應有新舊法比較適
    用之問題（最高法院96年度臺上字第934 號裁判意旨參照）
    ，而本案被告無論依新舊法，就事實一(二)部分均成立共同正
    犯，適用新法並未對被告較有利，自應適用被告行為時即修
    正前之規定；
３、牽連犯：被告行為後，刑法第55條牽連犯之規定業經刪除，
    則被告就事實一(二)部分所犯各罪，於修正後應予分論併罰，
    經比較新舊法結果，適用新法並未對被告較有利，自應適用
    被告行為時即修正前之規定；
４、定執行刑：被告行為時之刑法第51條第5 款規定：「宣告多
    數有期徒刑者，於各刑中之最長期以上，各刑合併之刑期以
    下，定其刑期。但不得逾20年。」；而修正後刑法第51條第
    5 款規定：「宣告多數有期徒刑者，於各刑中之最長期以上
    ，各刑合併之刑期以下，定其刑期。但不得逾30年。」，經
    比較新舊法結果，適用新法並未對被告較有利，自應適用被
    告行為時即修正前之規定；
５、綜上法律修正前後之比較，揆諸前揭最高法院決議及修正後
    刑法第2 條第1 項所定之「從舊從輕」原則，應適用被告行
    為時即修正前之刑法相關規定。
(二)、核被告丁○○所為，就事實一(一)部分，係犯刑法第320 條第
    1 項之竊盜罪；就事實一(二)部分，係犯刑法第346 條第1 項
    之恐嚇取財既遂罪、第277 條第1 項之傷害罪、第304 條第
    1 項之強制罪。被告就事實一(二)部分之恐嚇取財既遂、強制
    犯行，與戊○○及甲○○有犯意聯絡及行為分擔，為共同正
    犯。檢察官就事實一(二)部分，於起訴書之犯罪事實欄已記載
    被告強迫告訴人簽訂汽車買賣合約書之事實，僅於所犯法條
    欄漏載被告並犯刑法第304 條第1 項之強制罪，本院就此自
    應併予審究；又檢察官就事實一(二)部分，認被告構成刑法第
    346 條第3 項、第1 項之恐嚇取財未遂罪，然告訴人受恐嚇
    後已被迫簽下汽車買賣合約書並交出車輛，已達恐嚇取財既
    遂之程度，檢察官就此尚有誤會。被告就事實一(二)部分所犯
    3 罪，有方法結果之牽連關係，應依修正前刑法第55條規定
    ，從一重之恐嚇取財既遂罪處斷。被告就事實一(一)、(二)所成
    立之竊盜、恐嚇取財既遂罪，犯意各別，行為不同，應予分
    論併罰。
(三)、爰審酌被告於案發時正值青壯，不思循合法途徑獲取財物，
    竟貪圖欲便而為本案犯行，並無可取，且犯後飾詞狡辯，未
    見悔意，暨其犯罪之參與情節、犯罪之動機、目的、手段、
    生活狀況、品行、智識程度、犯罪所生之危害等一切情狀，
    分別就事實一(一)、(二)部分量處如主文所示之刑，並定應執行
    之刑，以資懲戒。又按96年7 月16日施行之中華民國96 年
    罪犯減刑條例第5 條規定：「本條例施行前，經通緝而未於
    中華民國96年12月31日以前自動歸案接受偵查、審判或執行
    者，不得依本條例減刑。」，查被告於本案審理中之93年7
    月15日，即中華民國96年罪犯減刑條例施行前經通緝，於97
    年8 月23日始遭緝獲，非於96年12月31日以前自動歸案接受
    審判，依上開規定不得減刑，併為敘明。
(四)、爰不另為無罪諭知：
１、公訴意旨另以：如前述事實一(二)部分，告訴人乙○○到達冠
    鋐汽車修理廠下車後，即被帶往該汽車修理廠樓2 樓，遭限
    制行動自由直至同日晚間11時許，前後計遭限制行動自由約
    4 小時，因認被告丁○○就此涉犯刑法第302 條第1 項之妨
    害自由罪嫌，且與前揭有罪之恐嚇取財等罪嫌間有方法結果
    之牽連關係云云。訊據被告丁○○矢口否認有何妨害自由之
    犯行，辯稱：冠鋐汽車修理廠2 樓是1 個宮，該處是開放空
    間，伊沒有限制乙○○之行動自由等語。
２、本件公訴人認被告丁○○涉有此部分之妨害自由犯行，無非
    係以被告丁○○及共犯戊○○等遲至案發當日晚間11時，始
    將告訴人乙○○送回其臺北縣汐止市住處等情，為其主要論
    據。經查：(1)按刑法第302 條之妨害自由罪，係以私行拘禁
    或以其他非法方法，剝奪人之行動自由為構成要件，而本件
    據告訴人乙○○所陳，其之所以不敢離開冠鋐汽車修理廠2
    樓，係「因為在2 樓鐵皮屋沒有地方逃跑」、「被打後怕得
    要命，不敢逃跑」、「丁○○也有恐嚇我說看我多會跑，每
    次打電話到我家都不接電話」等語，然告訴人乙○○係由「
    冠鋐汽車修理廠」1 樓上到2 樓，並無人阻擋其下樓，其自
    可由原路下1 樓離去，並非無處可逃，告訴人之所以不敢離
    去，係因被打後恐懼而未敢擅自離開，純係因個人害怕之心
    理因素所致，至所稱被告丁○○對告訴人告知看其多會跑，
    每次打電話到其家都不接電話等語，其意僅指被告數次打電
    話找告訴人，告訴人都不接電話，如今總算被找到，且為戊○○騙來冠鋐汽車修理廠，綜觀上情，被告丁○○及戊○○
    等並未拘禁告訴人，亦未以何具體方法限制告訴人之自由，
    被告所為核與刑法第302 條妨害自由罪之構成要件有間，自
    不得以該罪相繩，本應為無罪之諭知，惟公訴意旨認此部分
    與前揭有罪之恐嚇取財等罪間有裁判上一罪關係，爰不另為
    無罪之諭知。
據上論斷，應依刑事訴訟法第299 條第1 項前段，刑法第2 條第
1 項前段、第277 條第1 項、第304 條第1 項、第320 條第1 項
、第346 條第1 項，修正前刑法第28條、第55條、第51條第5 款
，刑法施行法第1 條之1 ，判決如主文。
本案經檢察官葉乃瑋到庭執行職務
中    華    民    國  99  年      5     月      31     日
                  刑事第三庭審判長法  官  李  育  仁
                                  法  官  劉  育  琳
                                  法  官  孫  曉  青
上正本證明與原本無異。
如不服本判決應於送達後10日內向本院提出上訴狀。
中    華    民    國  99  年      5     月      31     日
                                  書記官  林  蔚  菁
附錄本案論罪科刑法條全文
中華民國刑法第277條
傷害人之身體或健康者，處3 年以下有期徒刑、拘役或1 千元以
下罰金。
犯前項之罪因而致人於死者，處無期徒刑或7 年以上有期徒刑；
致重傷者，處3年以上10年以下有期徒刑。
中華民國刑法第304條
以強暴、脅迫使人行無義務之事或妨害人行使權利者，處3 年以
下有期徒刑、拘役或300元以下罰金。
前項之未遂犯罰之。
中華民國刑法第320條
意圖為自己或第三人不法之所有，而竊取他人之動產者，為竊盜
罪，處5 年以下有期徒刑、拘役或500 元以下罰金。
意圖為自己或第三人不法之利益，而竊佔他人之不動產者，依前
項之規定處斷。
前2項之未遂犯罰之。
中華民國刑法第346條
意圖為自己或第三人不法之所有，以恐嚇使人將本人或第三人之
物交付者，處6 月以上5 年以下有期徒刑，得併科1 千元以下罰
金。
以前項方法得財產上不法之利益，或使第三人得之者，亦同。
前2 項之未遂犯罰之。

司法院資訊處製作；財團法人民間司法改革基金會備份。
